臺灣高雄地方法院刑事判決　　　　　　95年度訴更一字第23號
公　訴　人　臺灣高雄地方法院檢察署檢察官
被　　　告　乙○○
　　　　　　　　　　現於臺灣高雄女子監獄
選任辯護人　洪梅芬律師
　　　　　　李季錦律師
上列被告因違反毒品危害防制條例案件，經檢察官提起公訴（94
年度偵字第5228號），本院前以94年度訴字第3321號刑事判決免
訴，檢察官不服提起上訴，經臺灣高等法院高雄分院將原判決撤
銷並發回本院（95年度上訴字第1245號），本院判決如下：
    主  文
乙○○販賣第二級毒品，處有期徒刑肆年。扣案第二級毒品甲基
安非他命拾包（驗前毛重貳佰貳拾參點參公克，驗後毛重貳佰貳
拾點肆公克），沒收銷燬之，扣案電子磅秤壹台、裝毒品用黑色
小皮包壹只、裝電子磅秤黑色袋子壹只、分裝夾鏈袋肆包，沒收
之。
    事  實
一、乙○○明知甲基安非他命係毒品危害防制條例第2 條第2 項
    所列之第二級毒品，不得非法持有、販賣，仍基於意圖營利
    ，販賣第二級毒品之犯意，於民國89年11月24日下午3 時許
    ，在彰化縣彰化市火車站斜對面之超市前以新臺幣（下同）
    65,000元之代價，向姓名年籍不詳綽號「阿吉」之成年男子
    販入第二級毒品甲基安非他命10包（驗前毛重223.3 公克，
    驗後毛重220.4 公克），並於販入毒品後以夾鏈袋分裝待售
    牟利。嗣為警於89年11月25日凌晨1 時30分許在其位於彰化
    縣彰化市○○路297 巷1 號住處查獲，並扣得其持有之甲基
    安非他命10包（驗前毛重223.3 公克，驗後毛重220.4 公克
    ）及其所有供販賣毒品所用之電子磅秤1 台、裝毒品用黑色
    小皮包1 只、裝電子磅秤黑色袋子1 只、分裝夾鏈袋4 包。
二、案經彰化縣警察局報告臺灣彰化地方法院檢察署檢察官呈請
    臺灣高等法院檢察署檢察長核轉臺灣高雄地方法院檢察署檢
    察官偵查起訴。
    理  由
一、訊據被告固不否認於上開時、地持有甲基安非他命10包（驗
    前毛重223.3 公克，驗後毛重220.4 公克）、電子磅秤1 台
    、裝毒品用黑色小皮包1 只、裝電子磅秤黑色袋子1 只、分
    裝夾鏈袋4 包之事實，惟矢口否認有何販賣第二級毒品之犯
    行，辯稱：扣案第二級毒品甲基安非他命係伊大量購買供自
    己吸食之用，並非要供販賣之用，且本件扣案之甲基安非他
    命係另案臺灣高等法院高雄分院93年度上更(一)字第302 號案
    件未扣案遺留的，期間被告因被通緝，才將前未扣案的甲基
    安非他命取出吸食；又縱認本件扣案之甲基安非他命並非前
    案所遺留，然被告係向前案之黃山河集團中之成員「阿吉」
    購買本件之甲基安非他命，有概括犯意，亦應構成連續犯，
    而為前案判決效力之所及云云。經查：
  (一)觀諸本件被告乙○○所持有之甲基安非他命分裝為10包，且
    經高雄醫學大學附設中和紀念醫院2 次檢驗後，驗前毛重重
    達223.3 公克，驗後毛重亦重達220.4 公克（見臺灣屏東地
    方法院檢察署90年度訴緝字第9 號卷第12頁及臺灣高雄地方
    法院檢察署94偵字第5228號卷第35頁之檢驗報告各1 紙），
    數量非少，並分裝多袋之情形，且有扣案之電子磅秤1 台、
    分裝夾鏈袋4 包可資佐證，而扣案之甲基安非他命10包之包
    裝夾鏈袋，其中6 包之大小尺寸為70mmX100mm，另4 包之大
    小尺寸為35mmX40mm ，與扣案未使用過之分裝夾鏈袋大小尺
    寸完全相同，亦有臺灣屏東地方法院90年6 月7 日勘驗筆錄
    在卷可稽（見臺灣屏東地方法院檢察署90年度訴緝字第9 號
    卷第44、45頁），自難認扣案之甲基安非他命係供被告自己
    施用，顯係被告意圖販賣而販入無疑。至被告抗辯：扣案之
    甲基安非他命係伊大量購買供自己吸食之用云云，依本院上
    開論述，顯非可採，並參以甲基安非他命之市價昂貴，被告
    辯稱大量購入後，竟又埋藏於農田中任其潮解，顯與常情不
    符，益認被告上開辯詞無可採信。
  (二)又被告另於89年5 月24日向黃山河等人購入多達5 公斤之甲
    基安非他命後，於89年6 月12日遭警查獲，並經法院就其販
    賣甲基安非他命犯行部分，判處罪刑確定在案，此有臺灣屏
    東地方法院90年度訴緝字第9 號判決、臺灣高等法院高雄分
    院90年度上訴字第1443號判決、最高法院93年度台上字第50
    88號判決、臺灣高等法院高雄分院93年度上更(一)字第302 號
    判決、最高法院94年度台上字第2543號判決等在卷可參（見
    本院94年度訴字第3321號卷第90至127 頁），但依上開卷證
    所認定被告該案之犯罪事實為：「被告意圖販賣，於89 年5
    月24日以100 萬元之價格向黃山河販入5 公斤之安非他命」
    ，而本件被告於89年11月24日下午3 時許以6 萬5 千元之代
    價向「阿吉」販入扣案之毒品甲基安非他命10包，業據被告
    於另案警詢、偵查及法院審理時供承不諱（見彰化縣警察局
    卷第3 頁、臺灣高雄地方法院檢察署94偵字第5228號卷第29
    頁、臺灣屏東地方法院檢察署90年度訴緝字第9 號卷第18頁
    ），前後2 案不僅就意圖販賣而販入甲基安非他命犯行之時
    間不同，且本件扣案之甲基開安非他命係向「阿吉」購入，
    非購自黃山河，其所購買之人亦不同，顯非如被告所辯稱本
    件扣案之甲基安非他命係前案未扣案遺留的云云；而依法務
    部調查局現有之技術，無法就該2 份安非他命之主要成分以
    外之微量成分是否相同，或2 者出自同一原料或製程作鑑定
    ，亦有該局90年6 月8 日陸(一)字第90035439號函附卷可稽
    （見本院94年度訴字第3321號卷第127 頁），亦乏證據證明
    本件扣案之甲基安非他命與前案論罪部分之甲基安非他命來
    源同一；另參以被告前案既於89年6 月12日被警查獲，並被
    警察搜索追查毒品下落，則被告縱有未被查獲之甲基安非他
    命，亦應會即時處理完畢，以防止警方之追緝，益認本件扣
    案之甲基安非他命並非另案臺灣高等法院高雄分院93年度上
    更(一)字第302 號案件所未扣案之毒品。是被告辯稱：本件扣
    案之甲基安非他命係另案未扣案遺留的，期間被告因被通緝
    ，才將前未扣案的甲基安非他命取出吸食云云，顯非可採。
  (三)按刑法上之連續犯，係指有數個獨立之犯罪行為，基於一個
    概括的犯意，反覆為之，而觸犯同一性質之數罪名者而言，
    最高法院28年上字第3429號著有判例。是構成修正前刑法第
    56條之連續犯與否，應視行為人前後數行為是否基於概括之
    犯意為之。經查，被告乙○○係於於89年11月24日下午3時
    許向「阿吉」販入本件扣案甲基安非他命約10包，而另案臺
    灣高等法院高雄分院93年度上更(一)字第302 號案件被告向黃
    山河販入5 公斤安非他命之時間為89年5 月24日，就被告意
    圖販賣而販入甲基安非他命之犯行時間相隔約6 月，時間久
    遠，已不足認被告係基於時間緊接之概括犯意而為上開2 次
    意圖販賣而販入甲基安非他命之犯行，且被告之前案既於89
    年6 月12日被警查獲，並被警察搜索追查毒品下落，被告縱
    有未被查獲之毒品，亦應會即時處理完畢，以防止警方之追
    緝，亦無從認定被告於89年6 月12日以後尚有何繼續販賣第
    二級毒品之概括犯意及行為，是被告本件意圖販賣而販入甲
    基安非他命之犯行與其前案之犯行並非基於同一之概括犯意
    為之，自無從依修正前刑法第56條關於連續犯之規定論以1
    罪。至被告辯稱：伊係向前案之黃山河集團中之成員「阿吉
    」購買本件之甲基安非他命，有概括犯意云云，經查，本件
    被告意圖販賣而販入甲基安非他命之對象「阿吉」與前案之
    共犯「阿吉」是否同一，與被告前後2 次犯行是否基於同一
    之概括犯意為之，並無任何必要之關連性，尚難以前後2 案
    之「阿吉」是否為同1 人，而認定前後2 次犯行是否基於概
    括之犯意為之，參以依本院上開論述，堪認被告被告係另行
    起意而為本件意圖販賣而販入甲基安非他命之犯行甚明，益
    證被告之辯詞不足採信。
  (四)又被告乙○○購入高達223.3 公克之鉅量甲基安非他命，並
    無僅供自身施用之可能，且國家為杜絕毒品之氾濫，對於查
    緝販賣毒品之政策，無不嚴加執行，販賣毒品罪又係重罪，
    設若無利可圖，絕無甘冒重典牽涉其中之理，被告意圖營利
    購入鉅量安非他命犯行，洵堪認定。
  (五)此外，復有甲基安非他命10包（驗前毛重223.3 公克，驗後
    毛重220.4 公克）扣案可稽，經檢驗結果，係屬毒品危害防
    制條例第2 條第2 項所列之第二級毒品，有高雄醫學大學附
    設中和紀念醫院之檢驗報告各1 紙在卷可稽（見臺灣屏東地
    方法院檢察署90年度訴緝字第9 號卷第12頁及臺灣高雄地方
    法院檢察署94偵字第5228號卷第35頁），並有扣案之電子磅
    秤1 台、裝毒品用黑色小皮包1 只、裝電子磅秤黑色袋子1
    只、分裝夾鏈袋4 包可資證明被告犯行。從而，本件事證明
    確，被告犯行足堪認定，應予依法論科。
二、查甲基安非他命係毒品危害防制條例第2 條第2 項所稱之第
    二級毒品，不得非法持有、販賣。又所謂販賣行為，並不以
    販入之後復行賣出為要件，祇要以營利為目的，將禁藥購入
    或賣出，有一於此，其犯罪即為完成，最高法院67年台上字
    第2500號著有判例。核被告乙○○所為，係犯毒品危害防制
    條例第4 條第2 項之販賣第二級毒品罪。被告持有第二級毒
    品之低度行為已為販賣之高度行為吸收，不另論罪。查被告
    意圖販賣而販入第二級毒品甲基安非他命，其行為確屬可議
    ，惟念其經濟狀況陷於困境，短於思慮，致罹重典，且亦無
    證據證明其所販入之甲基安非他命已有販售予他人之情形，
    則其所販入之甲基安非他命既尚未流入市面，對於社會治安
    並未造成實質之損害，是被告之犯罪情狀，在客觀上足以引
    起一般之同情，應可憫恕，然其所犯為法定本刑7 年以上有
    期徒刑之重典，法重情輕，即令宣告法定最低刑度之刑猶嫌
    過苛，爰依刑法第59條之規定，減輕其刑。而查被告乙○○
    行為後，刑法第59條業經變更，並於95年7 月1 日施行，修
    正前刑法第59條規定：「犯罪之情狀可憫恕者，得酌量減輕
    其刑」，修正後刑法第59條規定：「犯罪之情狀顯可憫恕，
    認科以最低度刑仍嫌過重者，得酌量減輕其刑」，僅係法條
    文字之修改，不生新舊法比較之問題，併此敘明。爰審酌被
    告曾有前科，有臺灣高等法院被告前案紀錄表在卷可稽，卻
    未能悔改，竟為獲取非法利益，而販入本件扣案之甲基安非
    他命，且被告犯後猶仍飾詞否認，未見悔意，並衡犯罪之動
    機、目的、手段及所生之危害，與被告所犯本罪之性質，有
    戕害國人身心健康及影響社會秩序、風氣等不良後果等一切
    情狀，酌情量處如主文所示之刑，以資儆懲。另扣案之甲基
    安非他命10包（驗前毛重223.3 公克，驗後毛重220.4 公克
    ），經檢驗結果，係屬毒品危害防制條例第2 條第2 項所列
    之第二級毒品，有高雄醫學大學附設中和紀念醫院之檢驗報
    告各1 紙在卷可稽（見臺灣屏東地方法院檢察署90年度訴緝
    字第9 號卷第12頁及臺灣高雄地方法院檢察署94偵字第5228
    號卷第35頁），應依毒品危害防制條例第18條第1 項前段規
    定宣告沒收銷燬之。另扣案之電子磅秤1 台、裝毒品用黑色
    小皮包1 只、裝電子磅秤黑色袋子1 只、分裝夾鏈袋4 包，
    係供被告販賣第二級毒品所用之物，且為被告所有，爰依毒
    品危害防制條例第19條第1 項前段宣告沒收。至另查扣之酒
    精燈1 組、玻璃吸管6 支，並非供被告販賣第二級毒品之用
    ，爰不宣告沒收，併此敘明。
三、公訴意旨另以：被告乙○○意圖販賣毒品轉賣圖利，於89年
    11月24日下午3 時許，在彰化縣彰化市火車站斜對面之超市
    前，以5 萬元之代價，向「阿吉」販入第一級毒品海洛因 2
    包（毛重41.33 公克），並於販入毒品後以夾鏈帶分裝待售
    。嗣為警於同年月25日凌晨1 時30分許，在其位於彰化縣彰
    化市○○路297 巷1 號居處查獲，並扣得其持有之海洛因 2
    包（毛重38.8公克），嗣被告經警移送彰化地方法院檢察署
    ，再於其外套口袋搜得海洛因2 包（毛重2.53公克），因認
    被告涉有毒品危害防制條例第4 條第1 項之販賣第一級毒品
    罪嫌等語。經查：
  (一)按「案件曾經判決確定者，應諭知免訴之判決，刑事訴訟法
    第320 條第1 款定有明文。此項原則關於實質上一罪或裁判
    上一罪，均有其適用。又吸收犯有高度行為吸收低度行為，
    重行為吸收輕行為，實害行為吸收危險行為等關係，均為實
    質上之一罪。」最高法院85年度台上字第5073號判決可資參
    照。
  (二)公訴意旨雖以被告持有上開海洛因數量非少，且海洛因有分
    裝，因認被告涉有販賣海洛因犯行，然此業經被告自始否認
    於前，然公訴人始終未提出任何確切之證據，足認被告有何
    進行販賣海洛因之行為，更未見有何證據足以認定被告確有
    販賣海洛因之意圖；復就所查扣之海洛因4 包，全部淨重40
    .17 公克，該等數量尚難認甚鉅，況被告確有施用毒品海洛
    因之犯行，除據其於警詢及審理時供明於前外（見本院94年
    度訴字第3321號卷第77頁、彰化縣警察局警卷第3 至4 頁）
    ，且被告於上開時、地被警查獲時，經警採集其尿液送高雄
    市政府衛生局鑑驗結果，其尿液確呈施用海洛因後之嗎啡陽
    性反應，此有該局之煙毒尿液檢驗成績書在卷可稽（見臺灣
    屏東地方法院檢察署89年度偵字第3531號卷第32頁），又該
    等施用海洛因犯行，並經臺灣高等法院高雄分院判處罪刑確
    定在案，此有臺灣高等法院高雄分院90年度上訴字第196 號
    判決列印本附卷足憑（見臺灣高雄地方法院檢察署94年度偵
    字第5228號卷第24頁），顯見其所辯有施用海洛因犯行一節
    ，確屬事實，則其持有數量非鉅之海洛因，供稱係由其自身
    施用而持有，難謂非實；至被告將上開塊狀海洛因分裝為 2
    小包（即上開合計淨重2.53公克者），置於身上以供其施用
    ，且購買之海洛因會以電子磅秤加以秤重等情，亦據被告於
    審理時供陳明確（見本院94年度訴字第3321號卷第145 頁）
    ，而該2 小包海洛因確在被告外套口袋內搜得，既載明於起
    訴事實，亦得佐證被告所供前情，而本院就電子磅秤亦送請
    高雄醫學大學附設中和紀念醫院鑑定，該電子磅秤上亦確有
    海洛因附著，有該院之檢驗報告在卷可據（見本院卷第56頁
    ），則施用毒品之人將所持有之少量毒品置於身上，以便於
    得以隨時供施用，以及施用者購買毒品時，秤量所購得之數
    量是否足夠，應均屬毒品施用之常情，是自難僅以被告分裝
    海洛因或秤量海洛因，即逕自推論被告有公訴人所指之販賣
    海洛因行為。綜上，既無其他積極證據足認被告有販賣海洛
    因之行為，本應為被告此部分犯行，無罪之諭知，然因其意
    圖供自己施用而持有扣案之上開海洛因，僅有毒品危害防制
    條例第11條第1 項之持有第一級毒品犯行，又因其施用第一
    級毒品海洛因之犯行，業經臺灣高等法院高雄分院於90年 2
    月27日以90年度上訴字第196 號判決處有期徒刑8 月確定在
    案，除有上開判決列印本外，並有臺灣高等法院被告前案紀
    錄表可按，則其本件意圖供己施用而持有第一級毒品海洛因
    之行為，應為上開施用海洛因之犯行所吸收，是揆諸上開最
    高法院判決意旨，本件持有海洛因犯行，自應為該確定判決
    效力所及，而應為免訴之諭知。然公訴意旨既認被告上開犯
    行與其所涉犯販賣第二級毒品之犯行為想像競合犯，有裁判
    上1 罪關係，爰不另為免訴之諭知。
據上論斷，應依刑事訴訟法第299 條第1 項前段，毒品危害防制
條例第4 條第2 項、第18條第1 項前段、第19條第1 項前段，刑
法第11條、第59條，判決如主文。
本案經檢察官甲○○到庭執行職務。
中　　華　　民　　國　　96　　年　　1 　　月　　18　　日
                 鳳山刑事第一庭審判長法　官  黃三友
                                     法　官  洪珮婷
                                     法  官  陳盈吉
以上正本證明與原本無異。
如不服本判決，應於收受送達後10日內向本院提出上訴書狀。
中　　華　　民　　國　　96　　年　　1 　　月　　18　　日
　　　　　　　　　　　　　　　       書記官  吳俊達
毒品危害防制條例第4條第2項
製造、運輸、販賣第2級毒品者，處無期徒刑或7年以上有期徒刑
，得併科新臺幣7,000,000元以下罰金。製造、運輸、販賣第3級
毒品者，處5 年以上有期徒刑，得併科新臺幣500 萬元以下罰金
。
